【裁判字號】    89,訴,45
【裁判日期】    890601
【裁判案由】    違反電業法
【裁判全文】
臺灣臺北地方法院刑事判決                            八十九年度訴字第四五號
    公  訴  人  臺灣臺北地方法院檢察署檢察官
    被      告  庚○○○
    輔佐人即被告之
                己○○
    選任辯護人  張瑞釗
                邱曉欣律師
右列被告因竊盜案件，經檢察官提起公訴（八十八年度偵字第一○二五六號），本院
判決如左：
    主  文
庚○○○竊盜，處罰金仟元，如易服勞役，以佰元折算壹日。
    事  實
一、庚○○○係台北市○○街一一八巷三五弄一六號一樓房屋用電之使用人，因暫不
    擬續住該址，於民國八十八年三月十二日向台灣電力公司（下稱台電）申請暫停
    供電後，竟意圖為自己不法之所有，自暫停供電後之八十八年三月間起，私自接
    用同棟建築物公共用電至該處而竊取之，嗣於同年四月三十日晚間，同棟建築物
    其他住戶甲○○、丙○○等發覺一樓電表已拆除，屋內仍有燈光，經關閉公共電
    源後該屋燈光即熄滅等情認有可疑，而報警查獲。
二、案經臺北市政府警察局信義分局報請臺灣臺北地方法院檢察署檢察官偵查起訴。
    理  由
一、訊據被告庚○○○矢口否認涉有右揭犯行，辯稱：右揭房屋之電路均未更動，應
    係台電安裝電路時，即將公共用電之電路與該一樓電路接在一起，致電路相通，
    並無竊電，此觀八十六年六至九月間，被告之夫劉渝齡住院（已於八十七年四月
    十三日死亡）及被告出國期間，該年八至十一月間電費高仍達四、五千餘元，且
    二樓以上住戶每年均須給付一樓住戶新台幣（下同）一百二十元等情可知云云。
    經查，右揭房屋原為被告之夫劉渝齡所有，劉渝齡於八十七年四月十三日死亡後
    ，被告及其次女劉明英仍住於該址（本院八十九年四月十三日筆錄參照），嗣被
    告更名為該址用電之使用人，並因暫不擬續住該址，而於八十八年三月十二日向
    台電申請暫停供電後，被告在該址仍能繼續使用電能，由公共用電關閉後該址供
    電隨即停止，可知該址供電與同棟建築物之公共用電相連等情，業據被告坦承在
    卷，並經台電人員分別於八十八年四月二十七日、五月六日、八十九年二月十九
    日到場查核屬實，有該公司出具之八十八年六月七日北市區業新字第八八○五－
    一一三○號函（偵卷第三十七頁）、八十九年三月六日北市區業新字第八九○二
    －○二七四號函在卷可稽，該公司到場查核人賴禎景、劉茂宗並經本院傳喚到庭
    結證屬實（本院八十九年四月二十五日筆錄參照），復經被害人即同棟住戶甲○○、丙○○於八十八年四月三十日會同警方在場測試屬實，於警訊及檢察官偵查
    時供證無訛，證人甲○○及丙○○之妻戊○○於本院審理時並到庭結證屬實，復
    有現場照片二張附卷可稽（偵卷第二十四頁），足見被告於八十八年三月十二日
    暫停供電後，確仍經由該址建築物公共用電之線路竊取電能。雖被告辯稱該址暫
    停供電後，仍能繼續使用供電，應係台電安裝電路時，即將公共用電之電路與該
    一樓電路接在一起，致電路相通所致云云，惟該址用電與公共用電，係使用不同
    電錶，線路並未相通，公共用電係供樓梯間、對講機、電梯、抽水機等用電使用
    ，各戶用電係供各戶室內使用，台電絕無可能准許或誤接公共用電與各戶用電共
    同使用等情，業據台電人員到場查核屬實，有前揭函件並經查核人員到庭結證無
    訛，且有前揭電錶及線路照片附卷可稽，況前揭台電出具之八十九年三月六日函
    件所附被告用電資料明細表，就被告自八十五年一月起至八十八年三月用電情形
    ，載明八十六年三月及五月電費約一千餘元、八十五年一月、三月、五月及八十
    六年一月電費約二千餘元，其餘月份，尤其被告所辯無人在家之八十六年六月至
    九月間及被告承認在家之同年十至十一月間，電費均在約三千至五千餘元間不等
    （七月電費三千七百四十二元、九月電費五千二百九十一元、十一月電費四千一
    百一十三元），並無異常之處，已見被告所謂電費異常過高等情不實，若該址用
    電與公共用電相連，又豈會有前述每月電費僅一千餘元之情形（八十六年三月及
    五月被告之夫仍健在與被告及其次女居住該址正常用電），且被告或其夫於長達
    三年餘期間內又豈會不向台電異議，台電人員於前揭八十八年四月二十七日、五
    月六日查核時，被告又豈有不即時向台電人員表示異議，反竟在台電人員於該五
    月六日查核時，拒絕該公司人員入內勘查供電線路（前揭台電八十八年六月七日
    函參照）之理，所辯與其行為顯相矛盾；又被告所居建築物為七層雙併式建物，
    被告住於該建物十六號一樓，十六號二樓以上住戶每年須給被告一百二十元，十
    八號二樓以上住戶每年須給十八號一樓住戶一百二十元，係因一樓住戶不使用電
    梯，卻須分擔公共用電，故給予補貼之故，不惟業經被告於本院八十九年三月二
    十日審理時坦承在卷，並經證人即十八號五樓住戶張善麟、十八號二樓住戶戊○○到庭結證屬實（參見本院八十九年五月四日、二十三日筆錄），足見此與被告
    所居該址用電與公共用電有無相連無關，被告所辯亦不足採，其聲請傳訊十六號
    七樓住戶丁○○、四樓住戶乙○○訊問前情，經本院傳喚未到庭，核無再行傳喚
    必要。此外，被告於本院審理時，一再表示前述私接電線竊電行為，並非當時與
    其共居該址之其次女劉明英（現在國外就學）所為，亦非劉明英男友李子文所為
    ，核與證人李子文到庭結證情節相符（參見本院八十九年四月十三日、二十五日
    筆錄），堪信前述竊電行為，應係當時住於該址且為該址供電使用人之被告所為
    。本件事證已臻明確，被告犯行堪以認定。
二、核被告所為係犯刑法第三百二十條第一項之竊盜罪。公訴意旨認係犯電業法第一
    百零六條第一款之竊電罪，惟按電業法第一百零六條之規定，係在保護經營供給
    電能之事業，並非一般之用電戶，此觀該條各款、同法第二條及處理竊電規則之
    規定自明，故私接電線，若係通過電力公司允許供電之鄰人電錶所設之線路內，
    因用電已有電錶控制計算，該通過電錶控制計算後之電能，即屬該鄰人所有之動
    產，如予竊取，即應視其犯罪形態，依刑法之竊盜罪章論處，最高法院著有八十
    四年台非字第二一四號判例足稽，本件被告既係竊取通過公共用電之電線而竊取
    電能，並非竊取未經電力公司設線供電之電能，揆諸前開判例意旨，起訴法條尚
    有未洽，茲變更起訴法條。爰審酌被告之犯罪動機、目的、手段、犯罪後態度等
    一切情狀，量處如主文所示之刑，並諭知易服勞役之折算標準。
據上論斷，應依刑事訴訟法第二百九十九條第一項前段、第三百條，刑法第三百二十
條第一項、第四十二條第二項，罰金罰鍰提高標準條例第一條前段、第二條，判決如
主文。
本案經檢察官周治正到庭執行職務
中      華      民      國    八十九    年      六      月      一      日
                                      臺灣臺北地方法院刑事第三庭
                                          法  官  劉  台  安
右正本證明與原本無異。
如不服本判決，應於判決送達後十日內，向本院提出上訴狀。
                  書記官  張  世  輝
中      華      民      國    八十九    年      六      月      二      日
附錄本案論罪科刑法條全文
刑法第三百二十條
意圖為自己或第三人不法之所有，而竊取他人之動產者，為竊盜罪，處五年以下有期
徒刑、拘役或五百元以下罰金。
意圖為自己或第三人不法利益，而竊佔他人之不動產者，依前項之規定處斷。
前二項之未遂犯罰之。


司法院資訊處製作；財團法人民間司法改革基金會備份。
